臺灣板橋地方法院刑事判決　　　　　　 100年度訴字第1879號
公　訴　人　臺灣板橋地方法院檢察署檢察官
被　　　告　何欣穎
上列被告因違反毒品危害防制條例案件，經檢察官提起公訴（10
0 年度毒偵緝字第475 號），本院合議庭裁定改依簡式審判程序
，判決如下：
    主  文
何欣穎施用第一級毒品，累犯，處有期徒刑玖月，扣案如附表編
號一所示之物沒收銷燬之，扣案如附表編號二、三所示之物沒收
；又施用第二級毒品，累犯，處有期徒刑伍月，扣案如附表編號
四所示之物沒收銷燬之，扣案如附表編號五所示之物沒收。應執
行有期徒刑壹年壹月，扣案如附表編號一、四所示之物沒收銷燬
之，扣案如附表編號二、三、五所示之物沒收。
    事  實
一、何欣穎前於民國89年間因施用毒品案件，經臺灣苗栗地方法
    院以89年度毒聲字第359 號裁定送觀察、勒戒後，認無繼續
    施用毒品之傾向，於89年3 月22日釋放出所，由臺灣苗栗地
    方法院檢察署檢察官以89年度毒偵字第291 號、第292 號為
    不起訴處分確定；又因施用毒品案件，經臺灣桃園地方法院
    以89年度毒聲字第4836號、第6251號裁定送觀察、勒戒後，
    認有繼續施用毒品之傾向，再經同院以89年度毒聲字第6813
    號裁定令入戒治處所施以強制戒治，於90年3 月27日因停止
    其處分出監，同次施用毒品案件，經臺灣桃園地方法院以89
    年度壢簡字第1507號判決判處有期徒刑5 月確定，於90年11
    月5 日易科罰金執行完畢。復有如下之科刑及執行紀錄：(1)
    因施用毒品案件，經臺灣桃園地方法院以93年度訴字第935
    號判決分別判處有期徒刑11 月 、6 月，定其應執行刑為有
    期徒刑1 年2 月確定；(2)因施用毒品案件，經臺灣桃園地方
    法院以94年度訴字第1703號判決分別判處有期徒刑11月、6
    月，定其應執行刑為有期徒刑1 年2 月確定，嗣(1)(2)所示之
    罪接續執行，於95年10月23日縮短刑期假釋出監，於96年5
    月19日保護管束期滿未經撤銷，未執行之刑以已執行完畢論
    。
二、詎其仍不知悔改，明知海洛因、甲基安非他命係屬毒品危害
    防制條例第2 條第2 項第1 款、第2 款所定之第一、二級毒
    品，不得持有、施用，竟仍分別為下列犯行: (1)基於施用第
    一級毒品海洛因之犯意，於99年11月3 日13時許，在臺北縣
    板橋市（現已改制為新北市板橋區）光復橋頭處，以將海洛
    因粉末置入注射針筒內加水稀釋後靜脈注射之方式施用第一
    級毒品海洛因1 次；(2)又基於第二級毒品甲基安非他命，於
    同99年11月3 日17時許，在臺北縣板橋市○○路上某網路咖
    啡店內，以將甲基安非他命放入玻璃球吸食器內後燒烤加熱
    吸食煙霧之方式，施用甲基安非他命1 次。嗣於同日19時40
    分許，為警在臺北縣板橋市○○路1 段218 號「帝苑商務旅
    社」302 號房內執行臨檢勤務，經其同意搜索後，當場扣得
    附表所示之物，並經其同意採集尿液送驗後，呈鴉片類、甲
    基安非他命等陽性反應，而查悉上情。
三、案經臺北縣（現已改制為新北市）政府警察局海山分局報告
    臺灣板橋地方法院檢察署檢察官偵查起訴。
    理  由
一、查被告何欣穎所犯係死刑、無期徒刑、最輕本刑為3 年以上
    有期徒刑以外之罪，其於準備程序中就前揭被訴事實為有罪
    之陳述，經受命法官告知簡式審判程序之旨，並聽取其與公
    訴人之意見後，本院合議庭認為適宜由受命法官獨任進行簡
    式審判程序，爰依刑事訴訟法第273 條之1 第1 項規定，裁
    定由受命法官獨任進行簡式審判程序，合先敘明。
二、上揭事實，業據被告於審理時坦承不諱，且被告為警查獲後
    所採集之尿液，經送台灣檢驗科技股份有限公司檢驗結果，
    確呈嗎啡、甲基安非他命等陽性反應，有該公司99年12月17
    日報告編號UL/2010/C0000000號濫用藥物尿液檢驗報告1 份
    （檢體編號B0000000號）、臺北縣（現已改制為新北市）政
    府警察局海山分局毒品案件尿液檢體編號及姓名對照表、扣
    押物品目錄表各1 份、查獲照片2 張、扣案物照片8 張在卷
    可稽；而扣案之白色粉末2 包（驗前淨重總計0.2140公克，
    驗餘淨重總計0.2130公克），經送驗後確含有海洛因成分，
    另扣案白色透明結晶1 包（驗前淨重0.3110公克，驗餘淨重
    0.3109公克），經送驗後確含有甲基安非他命成分，亦有交
    通部民用航空局航空醫務中心100 年4 月12日航藥鑑字第10
    01968 號毒品鑑定書1 紙在卷可參，足徵被告之自白與事實
    相符，堪以採信。是本案事證明確，被告施用第一級毒品海
    洛因、第二級毒品甲基安非他命之犯行，洵堪認定。
三、按毒品危害防制條例前於92年7 月9 日修正公布，自93年1
    月9 日施行，觀之該條例第20條、第23條之立法理由，修正
    後毒品危害防制條例就施用毒品者，只於「初犯」及「5 年
    後再犯」二種情形，有其追訴條件之限制，即須於初犯經觀
    察、勒戒或強制戒治釋放後，5 年內均無施用毒品之行為，
    始能認其前所實施之觀察、勒戒或強制戒治已足遮斷毒癮，
    而得於5 年後再犯時，再予適用初犯之規定，重行觀察、勒
    戒等程序。倘5 年內已經再犯，被依法追訴處罰，縱其第3
    次（或第3 次以上）施用毒品之時間在初犯釋放5 年以後，
    即與「5 年後再犯」之情形有別，且因已於「5 年內再犯」
    ，顯見其再犯率甚高，原實施觀察、勒戒或強制戒治，已無
    法收其實效，而無5 年戒斷期之存在，自無再經觀察、勒戒
    及強制戒治之必要，應得逕行追訴處罰（最高法院95年5 月
    9 日95年度第7 次刑事庭會議決議參照）。經查：本件被告
    前於89年間因施用毒品案件，經臺灣苗栗地方法院以89年度
    毒聲字第359 號裁定送觀察、勒戒後，認無繼續施用毒品之
    傾向，於89年3 月22日釋放出所，由臺灣苗栗地方法院檢察
    署檢察官以89年度毒偵字第291 號、第292 號為不起訴處分
    確定；又因施用毒品案件，經臺灣桃園地方法院以89年度毒
    聲字第4836號、第6251號裁定送觀察、勒戒後，認有繼續施
    用毒品之傾向，再經同院以89年度毒聲字第6813號裁定令入
    戒治處所施以強制戒治，於90年3 月27日因停止其處分出監
    ；復因施用毒品案件，經臺灣桃園地方法院以93年度訴字第
    935 號判決分別判處有期徒刑11月、6 月，定其應執行刑為
    有期徒刑1 年2 月確定等情，有臺灣高等法院被告前案紀錄
    表1 份在卷可憑，是被告於前述觀察、勒戒執行完畢釋放後
    5 年內，再犯施用毒品罪，復犯本件施用毒品罪，則本件犯
    行距前次觀察、勒戒釋放後雖逾5 年，惟核與毒品危害防制
    條例第20條第3 項所定「5 年後再犯」之立法意旨不符，揆
    諸上開說明，仍應予追訴、處罰。是本案事證明確，被告施
    用第一級、第二級毒品之犯行洵堪認定，應依法論科。
四、核被告所為，係犯毒品危害防制條例第10條第1 項之施用第
    一級毒品罪及同條第2 項之施用第二級毒品罪。其施用第一
    級毒品海洛因、第二級毒品甲基安非他命前持有毒品海洛因
    、甲基安非他命之低度行為，分別為施用海洛因、甲基安非
    他命之高度行為所吸收，均不另論罪。又被告所為上開犯行
    ，犯意各別，行為互殊，應予分論併罰。再被告有事實欄所
    載之前科紀錄，於96年5 月19日有期徒刑執行完畢，有前開
    被告前案紀錄表在卷可考，其於受有期徒刑執行完畢後，5
    年內故意再犯本件有期徒刑以上之罪，爰依刑法第47條第1
    項規定論以累犯，並加重其刑。爰審酌被告無視毒品可能對
    自身及家庭所造成之戕害，及對社會治安形成之潛在危險，
    復犯施用毒品之罪，足見其戒絕毒癮之意志不堅，本不宜寬
    貸，惟念其犯後坦承犯行，態度良好，及施用毒品乃戕害自
    身健康，尚未直接危害他人等一切情狀，分別量處如主文所
    示之刑，並定其應執行之刑。扣案附表編號一之白色粉末2
    包（驗前淨重總計0.2140公克，驗餘淨重總計0.2130公克）
    、附表編號四白色透明結晶1 包（驗前淨重0.3110公克，驗
    餘淨重0.3109公克），為本案查獲之第一級毒品海洛因及第
    二級毒品甲基安非他命，有上揭交通部民用航空局航空醫務
    中心毒品鑑定書附卷可佐，應依毒品危害防制條例第18條第
    1 項前段宣告沒收銷燬；扣案編號二、三、五之物，均為被
    告所有供本案犯罪所用之物，業據其供明在卷（見本院審判
    筆錄第3 頁），爰依刑法第38條第1 項第2 款之規定，宣告
    沒收之。又包覆上開毒品之包裝袋，用以包裹毒品，已因直
    接觸碰、沾染毒品而難以析離，此業經法務部調查局以93年
    3 月19日調科壹字第0930011 3060函示在案，自應視同為毒
    品，併依毒品危害防制條例第18條第1 項前段規定，宣告沒
    收銷燬之。至上開毒品經送驗鑑耗部分，業已滅失，就此部
    分，均不另為沒收銷燬之諭知，併此敘明。
據上論斷，應依刑事訴訟法第273 條之1 第1 項、第299 條第1
項前段，毒品危害防制條例第10條第1 項、第2 項、第18條第1
項前段，刑法第11條、第47條第1 項、第51條第5 款、第38條第
1 項第2 款，判決如主文。
本案經檢察官陳宣每到庭執行職務。
中    華    民    國    100    年    8    月   29    日
                 刑事第四庭   法  官  黃繼瑜
以上判決正本證明與原本無異。
如不服本判決應於收受本判決後10日內向本院提出上訴書狀，並
應敘述具體理由，如未敘述上訴理由者，應於上訴期間屆滿後20
日內補提理由書狀於本院（均須按他造當事人之人數附繕本）「
切勿逕送上級法院」。
                              書記官  謝雪紅
中    華    民    國   100    年    8     月    30    日
附錄本案論罪法條：
毒品危害防制條例第10條：
施用第一級毒品者，處6 月以上5 年以下有期徒刑。
施用第二級毒品者，處3 年以下有期徒刑。
附表
┌──┬──────────────────────┐
│編號│            物品名稱及數量                  │
├──┼──────────────────────┤
│ 一 │海洛因貳包（驗餘淨重總計零點貳壹參零公克）  │
├──┼──────────────────────┤
│ 二 │已使用過海洛因注射針筒壹支；海洛因注射針筒壹│
│    │支                                          │
├──┼──────────────────────┤
│ 三 │海洛因提撥器壹個                            │
├──┼──────────────────────┤
│ 四 │甲基安非他命壹包（驗餘淨重零點參壹零玖公克）│
├──┼──────────────────────┤
│ 五 │甲基安非他命吸食器壹個                      │
└──┴──────────────────────┘